---
title: "Assignment 3"
subtitle: "Assignment 3 i kurset Data Science 2021"
author: 
  - "Karoline Midtbø"
  - "Morten Knutsen" 
email: 
  - "579729@stud.hvl.no" 
  - "575413@stud.hvl.no"
csl: apa-no-ampersand.csl
fontsize: 12pt
output:
  word_document: default
  pdf_document: default
  html_document:
    df_print: paged
  html_notebook: default  
lang: nb-NO
editor_options: 
  markdown: 
    wrap: 72
---
```{r}
library(readr)
library(tibble)
library(prettydoc)
library(knitr)
library(tidyverse)
library(styler)
library(dplyr)
options(scipen = 999)
```


### Oppgave 1.

    Filen ddf_concepts.csv inneholder informasjon om ulike konspeter som
    skal måles i prosent, men inneholder ingen verdier. De ulike
    konseptene er for eksempel voksne med hiv, arbeidsledighet, alder på
    kvinner som gifter seg for første gang, antall nye rapporterte saker
    og flere andre.

### Oppgave 2.

    Filen ddf--entities--geo--country.csv viser til flere ulike land,
    men innholder ingen verdier her heller. De inkluderte land er
    Australia, Kongo, Belgia, Østeriket og mange flere. Det er også vist til
    hvilket kontigent de hører til.

### Oppgave 3.

    Filen ddf--entities--geo--un_sdg_region.csv inneholder ulike
    land og hvilken region de hører til, og blir fremstilt som TRUE eller FALSE.

### Oppgave 4.

Gapminder inneholder variablene:

1. Country: 142 
2. Continent: 5 (Africa, Americas, Asia, Europe, Oceania )
3. Year; 1952–2007
4. lifeExp: le at birth in years
5. pop: population
6. gdbPercap: in US $, inflation-adjusted

Australia og New Zeland ligger i Asia.

### Oppgave 5.
```{r g_c}
g_c <- read_csv("data/ddf--entities--geo--country.csv")
print(g_c)
```

```{r varspecs}
spec(g_c)
```

```{r Kontinent}
g_c <- g_c %>%
  mutate(continent = case_when(
    world_4region == "asia" & un_sdg_region %in% 
      c("un_australia_and_new_zealand", "un_oceania_exc_australia_and_new_zealand") ~ "Oceania",
    world_4region == "asia" & !(un_sdg_region %in% 
      c("un_australia_and_new_zealand", "un_oceania_exc_austalia_new_zealand")) ~ "Asia",
    world_4region == "africa" ~ "Africa",
    world_4region == "americas" ~ "Americas",
    world_4region == "europe" ~ "Europe")
  ) %>% 
  filter(!is.na(iso3166_1_alpha3))
```


### Oppgave 6a.
```{r Antall land}
length(unique(g_c$country))
```

### Oppgave 6b.
```{r Land per kontinent}
g_c %>% 
  group_by(continent) %>%
  summarise(countries = length(unique(country)))
```
### Oppgave 7.

```{r Life Expectancy}
lifeExp <- read_csv("data/countries-etc-datapoints/ddf--datapoints--life_expectancy_years--by--geo--time.csv", 
  col_types = cols(time = col_date(format = "%Y")))
lifeExp <- lifeExp %>% 
  rename (year = time)
length(unique(lifeExp$geo))
names(lifeExp)
```


### Oppgave 8.
```{r Informasjon }
length(unique(lifeExp$geo))
```

Vi finne ut at det er 195 land som sitter med denne informasjonen.

### Oppgave 9.

```{r g_c ink lifeExp}
g_c <- g_c %>%
  select(country, name, iso3166_1_alpha3,un_sdg_region,world_4region,continent,world_6region) %>%
  left_join(lifeExp, by = c("country" = "geo"))
names(g_c)
```

### Oppgave 10.

```{r First observation }
g_c_min <- g_c %>% 
group_by(country) %>%
summarise(min_year = min(year))
table(g_c_min$min_year)
```







