---
title: "Assignment 3"
subtitle: "Assignment 3 i kurset Data Science 2021"
author: 
  - "Karoline Midtbø"
  - "Morten Knutsen" 
email: 
  - "579729@stud.hvl.no" 
  - "575413@stud.hvl.no"
csl: apa-no-ampersand.csl
fontsize: 12pt
output:
  pdf_document: default
  word_document: default
  html_document:
    df_print: paged
  html_notebook: default  
lang: nb-NO
editor_options: 
  markdown: 
    wrap: 72
---
```{r}
library(readr)
library(tibble)
library(prettydoc)
library(knitr)
library(tidyverse)
library(styler)
library(dplyr)
options(scipen = 999)
```


### Oppgave 1.

Filen ddf_concepts.csv inneholder informasjon om ulike konspeter som skal måles i prosent, men inneholder ingen verdier. De ulike
konseptene er for eksempel voksne med hiv, arbeidsledighet, alder på kvinner som gifter seg for første gang, antall nye rapporterte saker og flere andre.

### Oppgave 2.

Filen ddf--entities--geo--country.csv viser til flere ulike land,
men innholder ingen verdier her heller. De inkluderte land er
Australia, Kongo, Belgia, Østeriket og mange flere. Det er også vist til hvilket kontigent de hører til.

### Oppgave 3.

Filen ddf--entities--geo--un_sdg_region.csv inneholder ulike
land og hvilken region de hører til, og blir fremstilt som TRUE eller FALSE.

### Oppgave 4.

Gapminder inneholder variablene:

1. Country: 142 
2. Continent: 5 (Africa, Americas, Asia, Europe, Oceania )
3. Year; 1952–2007
4. lifeExp: le at birth in years
5. pop: population
6. gdbPercap: in US $, inflation-adjusted



Australia og New Zeland ligger i Asia i følge dette datasettet (ddf--entities--geo--country.csv).  

### Oppgave 5.
```{r g_c}
g_c <- read_csv("data/ddf--entities--geo--country.csv")
print(g_c)
```

Vi laster inn her datasettet geo country, der vi skal bruke dette til å skille ut Australia og New Zealand fra Asia til Oceani.

```{r varspecs}
spec(g_c)
```



```{r Kontinent}
g_c <- g_c %>%
  mutate(continent = case_when(
    world_4region == "asia" & un_sdg_region %in% 
      c("un_australia_and_new_zealand", "un_oceania_exc_australia_and_new_zealand") ~ "Oceania",
    world_4region == "asia" & !(un_sdg_region %in% 
      c("un_australia_and_new_zealand", "un_oceania_exc_austalia_new_zealand")) ~ "Asia",
    world_4region == "africa" ~ "Africa",
    world_4region == "americas" ~ "Americas",
    world_4region == "europe" ~ "Europe")
  ) %>% 
  filter(!is.na(iso3166_1_alpha3))
```

I denne chunken skiller vi ut Australia og New Zealand fra Asia til Oceania. 

### Oppgave 6a.
```{r Antall land}
length(unique(g_c$country))
```
Her viser vi til hvor mange land det er etter vi har skillet dem ut. Det er da 247 land. 

### Oppgave 6b.
```{r Land per kontinent}
g_c %>% 
  group_by(continent) %>%
  summarise(countries = length(unique(country)))
```
Her viser vi til hvor mange land det er per kontinent.

### Oppgave 7.

```{r Life Expectancy}
lifeExp <- read_csv("data/countries-etc-datapoints/ddf--datapoints--life_expectancy_years--by--geo--time.csv", 
  col_types = cols(time = col_date(format = "%Y")))
lifeExp <- lifeExp %>% 
  rename (year = time)
length(unique(lifeExp$geo))
names(lifeExp)
```

Her lager vi en variable som kalles life expectancy (lifeexpd)

### Oppgave 8.
```{r Informasjon }
length(unique(lifeExp$geo))
```

Vi finne ut at det er 195 land som sitter med denne informasjonen.

### Oppgave 9.

```{r g_c ink lifeExp}
g_c <- g_c %>%
  select(country, name, iso3166_1_alpha3,un_sdg_region,world_4region,continent,world_6region) %>%
  left_join(lifeExp, by = c("country" = "geo"))
names(g_c)
```

Vi begrenser hvilke variabler vi vil skal vises og legger til noen nye. 

### Oppgave 10.

```{r Første observvasjon hvert år }
g_c_min <- g_c %>% 
group_by(country) %>%
summarise(min_year = min(year))
table(g_c_min$min_year)
```

Her ser en de første observasjonen for lifeExp. 

### Oppgave 11. 

```{r Life expectancy 1950}

g_c_min <- g_c_min %>%
  left_join(g_c,
            by = "country") %>%
  filter(min_year == "1950-01-01")
tibble(country = unique(g_c_min$name))
```

Her har vi en oversikt på de landene som har data på forventet levealder fra og med 1950. 


### Oppgave 12

```{r read_in_total_population}
pop <- read_csv("data/countries-etc-datapoints/ddf--datapoints--population_total--by--geo--time.csv", 
  col_types = cols(
  time = col_date(format = "%Y")))
```

Legge til et nytt datasett som skal brukes til i oppgavene videre. 

```{r left-join, pop}
g_c <- g_c %>% 
  left_join(pop, by = c("country" = "geo", "year" = "time"))
```

Vi legger til g_c i en left-join.


### Oppgave 13

```{r gdp_pc}
gdp_pc <- read_csv("data/countries-etc-datapoints/ddf--datapoints--gdppercapita_us_inflation_adjusted--by--geo--time.csv",
col_types = cols(
  time = col_date(format = "%Y")))

```
Vi legger til et datasett til. 


```{r left_join_gc}
g_c <- g_c %>% 
  left_join(gdp_pc, by = c("country" = "geo", "year" = "time"))
rm(gdp_pc)
```
Tar en lef-join med g_c i dette datasettet også. 



```{r rename}

g_c = g_c %>% 
  rename(lifeExp = life_expectancy_years,
         pop = population_total,
         gdpPercap = gdppercapita_us_inflation_adjusted)
```

Endrer navnene i g_c datasettet. 

### Oppgave 14

```{r g_c_5}
t2 <- paste(c(seq(1800,2015, by = 5),2019),"01-01", sep = "-") %>%
  parse_date(format = "%Y-%m-%d")


g_c_5 <- g_c %>%
  filter(year %in% t2) %>%
  select(country, name, continent, year, lifeExp, pop, gdpPercap)

dim(g_c_5)
```

Her legger vi til ulike år som en skal bruke til å se på resultatene fra datasettet g_c/g_c_5. 


```{r g_c_min}
g_c_min <- g_c_5 %>%
group_by(gdpPercap) %>%
summarise(year_min = min(year))
```
Legger til hva vi vil finne i neste chunk. 

```{r GDPeachcountry}
g_c_min %>% 
count(year_min = g_c_min$year_min)
```

Finner første året gdp er registrert for hvert land. Tabellen legger her sammen tallene og får ikke rett svar. 

### Oppgave 15

```{r Land med GDP}
g_c <- g_c %>%
  filter(!is.na(gdpPercap)) %>%
  group_by(country) %>%
  summarise(nr=n()) %>%
  arrange((country))
```

Legger inn datasettet for å finne observasjonen. 

```{r}
g_c_60 <- g_c %>%
  filter(nr > 60)
```


Vi får 84 observasjoner som har rappotert GDPperkap i 60 år eller mer. 



### Oppgave 16 

```{r subsett gapminder}
c_min_y <- g_c_5 %>%
filter(!is.na(gdpPercap)) %>%
group_by(country) %>%
summarise(min_year = min(year))
```

Her lager vi et subset 


```{r dim - nasjoner med registrert data}
dim(c_min_y)
```
Her er all registrert data fra 1960 til 209. 

```{r c_min_y_60}
c_min_y_60 <- c_min_y$country[c_min_y$min_year == "1960-01-01"]
my_gapminder_1960 <- g_c_5 %>%
filter(country %in% c_min_y_60)
```

Lager en chunck for å få inn variablen c_min_y_60 
```{r Observajsoner og variabler}
# vi sjekker hvor mange observasjoner og variabler det er.
dim(my_gapminder_1960)
```



```{r Antall land}
# her ser vi antall land som har refistrert data mellom 1960 og 2019
length(unique(my_gapminder_1960$country))
```

Her ser vi hvor mange NA observasjoner det er. 2754. 

```{r gapminder}
(num_NA <- my_gapminder_1960[is.na(my_gapminder_1960$gdpPercap) == TRUE, ])
```


Denne modellen er ikke så oversiktilig, så vi kan velge og ta i bruk paste() funksjonen for å få frem svaret. 

```{r antall NA}
paste("Number of NAs in my_gapminder_1960 is", dim(num_NA)[1], sep = " ")
```
"Number of NAs in my_gapminder_1960 is 2754"

```{r Antall land fra hvert kontinent}
my_gapminder_1960 %>%
distinct(country, continent) %>%
group_by(continent) %>%
count() %>%
kable()
```
Viser til antall land per kontigent. 

### Oppgave 17


```{r 1960}
my_gapminder_1960 %>%
filter(year <= "1960-01-01") %>%
ggplot(mapping = aes(x = gdpPercap, y = lifeExp, size = pop, colour = continent)) +
geom_point() +
coord_cartesian(ylim = c(20, 90), xlim = c(0,10000)) +
theme(legend.position = "bottom")
```

```{r 1980}
my_gapminder_1960 %>%
filter(year <= "1980-01-01") %>%
ggplot(mapping = aes(x = gdpPercap, y = lifeExp, size = pop, colour = continent)) +
geom_point() +
coord_cartesian(ylim = c(20, 90), xlim = c(0,45000)) +
theme(legend.position = "bottom")
```

```{r 2000}
my_gapminder_1960 %>%
filter(year <= "2000-01-01") %>%
ggplot(mapping = aes(x = gdpPercap, y = lifeExp, size = pop, colour = continent)) +
geom_point() +
coord_cartesian(ylim = c(20, 90), xlim = c(0,95000)) +
theme(legend.position = "bottom")
```


```{r 2019}
my_gapminder_1960 %>%
filter(year <= "2019-01-01") %>%
ggplot(mapping = aes(x = gdpPercap, y = lifeExp, size = pop, colour = continent)) +
geom_point() +
coord_cartesian(ylim = c(20, 90), xlim = c(0,95000)) +
theme(legend.position = "bottom")
```



### Oppgave 18


```{r 1960log}
my_gapminder_1960 %>%
filter(year <= "1960-01-01") %>%
ggplot(mapping = aes(x = log(gdpPercap), y = lifeExp, size = pop, colour = continent)) +
geom_point() +
coord_cartesian(ylim = c(20, 90), xlim = c(5,11)) +
theme(legend.position = "bottom")
```


```{r 1980log}
my_gapminder_1960 %>%
filter(year <= "1980-01-01") %>%
ggplot(mapping = aes(x = log(gdpPercap), y = lifeExp, size = pop, colour = continent)) +
geom_point() +
coord_cartesian(ylim = c(20, 90), xlim = c(5,11)) +
theme(legend.position = "bottom")
```

```{r 2000log}
my_gapminder_1960 %>%
filter(year <= "2000-01-01") %>%
ggplot(mapping = aes(x = log(gdpPercap), y = lifeExp, size = pop, colour = continent)) +
geom_point() +
coord_cartesian(ylim = c(20, 90), xlim = c(5,12)) +
theme(legend.position = "bottom")
```

```{r 2019log}
my_gapminder_1960 %>%
filter(year <= "2019-01-01") %>%
ggplot(mapping = aes(x = log(gdpPercap), y = lifeExp, size = pop, colour = continent)) +
geom_point() +
coord_cartesian(ylim = c(20, 90), xlim = c(5,12)) +
theme(legend.position = "bottom")
```

### Oppgave 19

Det første vi kan legge merke til er at antall land som har samlet inn data på forventet levealder og BNP har økt noe voldsomt, den største forskjellen ser vi fra 1960 til 1980. 

Videre kan vi se at det er en positiv sammenheng mellom BNP og levealder. Noe som gir mening, da økt levestandard vil gi en økt levealder. Vi ser spesielt i Asia at det er land som har fått en økt levealder og BNP. Vi ser også at det er en utvikling i Afrika, men ikke like sterk som Asia. 

### Oppgave 20


```{r csv, red}
write.table(g_c, file="my_gapminder.csv", sep = ",")

write.table(g_c_60, file="my_gapminder_red.csv", sep = ",")
```













